--- 
title: "Deliberativ meningsmåling i Bergen"
subtitle: "Gjennomføring og resultater"
author: ""
date: "`r Sys.Date()`"
site: bookdown::bookdown_site
output: bookdown::gitbook
documentclass: book
bibliography: [book.bib, packages.bib]
biblio-style: apalike
link-citations: yes
github-repo: SveinungA/deliberativ/meningsm-ling-bergen
description: "Rapport til Byrådet i Bergen om gjennomføringen av deliberativ meningsmåling i Bergen, 12. juni 2021"

---

```{r setup, include=FALSE}
if(!require("broom")){install.packages("broom");  library(broom)}
if(!require("ggdag")){install.packages("ggdag");  library(ggdag)}
if(!require("here")){install.packages("here");  library(here)}
if(!require("haven")){install.packages("haven");  library(haven)}
if(!require("here")){install.packages("here");  library(here)}
if(!require("kableExtra")){install.packages("kableExtra");  library(kableExtra)}
if(!require("knitr")){install.packages("knitr");  library(knitr)}
if(!require("naniar")){install.packages("naniar");  library(naniar)}
if(!require("patchwork")){install.packages("patchwork");  library(patchwork)}
if(!require("readxl")){install.packages("readxl");  library(readxl)}
if(!require("sjlabelled")){install.packages("sjlabelled");  library(sjlabelled)}
if(!require("srvyr")){install.packages("srvyr");  library(srvyr)}
if(!require("tidyverse")){install.packages("tidyverse");  library(tidyverse)}

ggsave2 <- function(filename, ...) {
  for (format in c(".pdf", ".png")) ggsave(filename = paste0("output/", filename, format), ...)
}

knitr::opts_chunk$set(echo = FALSE, warning = FALSE, message = FALSE, digits = 0)
```

```{r import-dp-surveys}
#last inn data fra spørreundersøkelsene
pre <- sjlabelled::read_spss(here("Data", "presurvey.sav"))
post_c <- sjlabelled::read_spss(here("Data", "post-survey-control.sav"))
post_t <- sjlabelled::read_spss(here("Data", "post-survey-treatment.sav"))
```

```{r merge-dp-surveys}
#slå sammen undersøkelsene til en fil
post_c <- post_c %>% mutate(survey = 'post_c') %>% var_labels(survey= 'Survey')
post_t <- post_t %>% mutate(survey = 'post_t') %>% var_labels(survey= 'Survey')
pre <- pre %>% mutate(survey = 'pre') %>% var_labels(survey= 'Survey')

dp_c <- full_join(post_c, pre)
dp_t <- full_join(post_t, pre)

#Filtrer på de som kan bekreftes å ha svart på både pre og post
#dp_c <- dp_c %>% group_by(Q1) %>% mutate(count=n()) %>% filter(count==2)
#dp_t <- dp_t %>% group_by(Q1) %>% mutate(count=n()) %>% filter(count==2)

# Filtrer bort deltakere som ikke fullførte evalueringen av arrangementet
dp_t_post <- dp_t %>% 
  filter(survey == 'post_t', !is.na(Q86_1))
```



# Om rapporten

Denne rapporten presenterer resultatene fra en deliberativ meningsmåling i Bergen våren 2021.
Arrangementet ble gjennomført som et ledd i det forskningsrådsfinansierte prosjektet *Demokratisk innovasjon i praksis: Forskning på medvirkning og legitimitet i kommunale beslutningsprosesser (Demovate)* (prosjektnummer 295892). 
Prosjektansvarlig er Bergen kommune, og faglig ledes prosjektet av forskningsinstitusjonen NORCE.  
Samarbeidspartnere er Universitetet i Bergen og Stanford University. 

Formålet med prosjektet er å utvide verktøykassen for lokaldemokratiet i kommunen ved å ta i bruk nye metoder for involvering av innbyggerne i politikken.
Det  er initiert på bakgrunn av vedtak i Bergen bystyre i møte 24.10.2018, sak 235/18, der bystyret fattet følgende vedtakspunkt: 
«Bystyret ber om at byborgerpanel prøves videre ut som et forskningssamarbeid der det også søkes eksterne forskningsmidler.» 


```{r include=FALSE}
# automatically create a bib database for R packages
knitr::write_bib(c(
  .packages(), 'bookdown', 'knitr', 'rmarkdown'
), 'packages.bib')
```
