--- 
title: "Deliberativ meningsmåling i Bergen"
subtitle: "Gjennomføring og resultater"
author: ""
date: "`r Sys.Date()`"
site: bookdown::bookdown_site
output: bookdown::gitbook
documentclass: book
bibliography: [book.bib, packages.bib]
biblio-style: apalike
link-citations: yes
github-repo: SveinungA/deliberativ/meningsm-ling-bergen
description: "Rapport til Byrådet i Bergen om gjennomføringen av deliberativ meningsmåling i Bergen, 12. juni 2021"

---

```{r setup, include=FALSE}
if(!require("broom")){install.packages("broom");  library(broom)}
if(!require("ggdag")){install.packages("ggdag");  library(ggdag)}
if(!require("here")){install.packages("here");  library(here)}
if(!require("haven")){install.packages("haven");  library(haven)}
if(!require("here")){install.packages("here");  library(here)}
if(!require("kableExtra")){install.packages("kableExtra");  library(kableExtra)}
if(!require("knitr")){install.packages("knitr");  library(knitr)}
if(!require("naniar")){install.packages("naniar");  library(naniar)}
if(!require("patchwork")){install.packages("patchwork");  library(patchwork)}
if(!require("readxl")){install.packages("readxl");  library(readxl)}
if(!require("sjlabelled")){install.packages("sjlabelled");  library(sjlabelled)}
if(!require("srvyr")){install.packages("srvyr");  library(srvyr)}
if(!require("tidyverse")){install.packages("tidyverse");  library(tidyverse)}

ggsave2 <- function(filename, ...) {
  for (format in c(".pdf", ".png")) ggsave(filename = paste0("output/", filename, format), ...)
}

knitr::opts_chunk$set(echo = FALSE, warning = FALSE, message = FALSE, digits = 0)
```

# Om rapporten

Denne rapporten presenterer resultatene fra en deliberativ meningsmåling i Bergen våren 2021.
Arrangementet ble gjennomført som et ledd i det forskningsrådsfinansierte prosjektet *Demokratisk innovasjon i praksis: Forskning på medvirkning og legitimitet i kommunale beslutningsprosesser (Demovate)* (prosjektnummer 295892). 
Prosjektansvarlig er Bergen kommune, og faglig ledes prosjektet av forskningsinstitusjonen NORCE.  
Samarbeidspartnere er Universitetet i Bergen og Stanford University. 

Formålet med prosjektet er å utvide verktøykassen for lokaldemokratiet i kommunen ved å ta i bruk nye metoder for involvering av innbyggerne i politikken.
Det  er initiert på bakgrunn av vedtak i Bergen bystyre i møte 24.10.2018, sak 235/18, der bystyret fattet følgende vedtakspunkt: 
«Bystyret ber om at byborgerpanel prøves videre ut som et forskningssamarbeid der det også søkes eksterne forskningsmidler.» 


```{r include=FALSE}
# automatically create a bib database for R packages
knitr::write_bib(c(
  .packages(), 'bookdown', 'knitr', 'rmarkdown'
), 'packages.bib')
```

<!--chapter:end:index.Rmd-->

# Utvidet sammendrag {#intro}


<!--chapter:end:01-intro.Rmd-->

# Bakgrunn og motivasjon {#bakgrunn}

Tidligere byrådsleder Harald Schjelderup satte i 2017 ned et utvalg, ledet av Prof. Anne Lise Fimreite, med formål å vurdere demokratiets tilstand i Bergen. 
Utvalget vurderte blant annet hvilke muligheter innbyggerne i Bergen hadde for å påvirke politiske beslutninger i kommunen, og anbefalte at man søkte å utvikle og forbedre disse mulighetene. 
I utvalgets rapport “Byen og nærdemokratiet” ble såkalte borgerpaneler anbefalt gjennomført, hvor vanlige innbyggere velges ut etter vitenskapelige prinsipper som sikrer mest mulig representativ deltakelse. 
I etterkant av forsøket med borgerpaneler vedtok Bergen bystyre i møte 24.10.2018, sak 235/18, at «Bystyret ber om at byborgerpanel prøves videre ut som et forskningssamarbeid der det også søkes eksterne forskningsmidler.» 

Prosjektets etablering har altså blitt til dels for å dekke lokal politisk etterspørsel etter demokratisk innovasjon. 
Også underveis har politikere fulgt opp prosjektet:
Oppstartsseminaret ble åpnet av daværende byutviklingsbyråd Rune Bakervik i 2019, med deltakelse fra byråds- og bystyrepolitikere og lokalpolitikere utenfor kommunen. 
Prosjektet har også blitt presentert for Bergensalliansen, som følger prosjektet med interesse av muligheten for å gjennomføre lignende tiltak i egne kommuner. 

En sentral motivasjon for prosjektet er nettopp å høste erfaringer i Bergen som kan komme til nytte for andre norske kommuner.
I en tid hvor demokratiet settes på prøve også i etablerte, vestlige demokratier, er viktigheten av å forske på demokratiske prosesser kanskje viktigere enn noen gang. 
Bergen kommune og forskningsinstitusjonene NORCE og Universitetet i Bergen har derfor ønsket å arbeide videre med forsøk som kan styrke demokratiet lokalt i Bergen kommune.
Flere av forskerne som var involvert i lokaldemokratiutvalget er nå med i dette samarbeidsprosjektet, deriblant utvalgets leder og sekretær. 
Med oss på laget har vi fått kolleger fra Stanford University, som har utviklet deliberativ meningsmåling som metode for å gjennomføre borgerpanel.

## Hva er en deliberativ meningsmåling?
Deliberativ meningsmåling viser til en bestemt prosedyre for å invitere innbyggere til diskusjon og meningsutveksling om forhåndsbestemte politiske spørsmål. 
Det er et registrert varemerke på prof. James S. Fishkin ved Stanford University. 
Hovedideen bak bruken av deliberativ meningsmåling i den politiske prosessen er å få vite hva innbyggerne mener når de får tenkt seg om og vurdert argumenter for et politisk forslag.
I korte trekk går prosessen ut på at man inviterer et representativt utvalg typisk på 150-300 innbyggere til å sette av en til to dager for å diskutere politikk med sine medborgere. 
De tar stilling til forslag, blir presentert for for- og motargumenter, og diskuterer sakene i mindre grupper på rundt 10 personer. 
Gruppene ledes av moderatorer som styrer diskusjonen, og sørger for at alle får anledning til å bli hørt.
Etter diskusjonen får de i en plenumssesjon anledning til å stille spørsmål til fageksperter. 
Mot slutten av arrangementet svarer de på en spørreundersøkelse om deres holdninger til de politiske temaene som var på agendaen.
De samme spørsmålene svarte de på før arrangementet, slik at man kan måle effekten av dagens gruppediskusjoner. 
En kontrollgruppe som ikke har deltatt på arrangementet får samme spørreundersøkelsen på samme tidspunkt.

Siden starten i 1988 har metoden blitt brukt verden over. 
De aller fleste deliberative høringer har foregått ved at deltakerne fysisk kommer sammen. 

<!--chapter:end:02-bakgrunn.Rmd-->

# Gjennomføring av den deliberative meningsmålingen {#implementation}

## Plan A, B – og C

DEMOVATE-prosjektet la i utgangspunktet opp til flere innbyggerpanel i løpet av prosjektperioden. 
Mening var at uttrukne innbyggere skulle møttes fysisk i panelene for å diskutere utvalgte politiske saker med relevans for Bergen kommune. 
Det var planer om to slike paneler i 2020. 
Prosessen med å bestemme opplegget for disse og velge ut aktuelle saker de skulle diskutere, var godt i gang da samfunnet stengte ned pga korona-pandemien i mars 2020.
Alvoret i pandemien gjorde det raskt klart at det ville bli vanskelig å arrangere fysiske innbyggerpanel i 2020. 
De to planlagte panelene ble i første omgang utsatt til senere i prosjektperioden og er nå besluttet ikke avholdt innenfor rammen av DEMOVATE.

I prosjektet var det videre lagt opp til en større fysisk samling over to dager i april 2021. 
Universitetsaulaen i Bergen var booket til dette formålet. Vi planla for at denne samlingen skulle ta form av en såkalt deliberativ meningsmåling (se mer under). 
I løpet av senhøsten 2020 ble det klart at heller ikke denne samlingen kunne avholdes som fysisk arrangement. 
Arbeidet med alternative måter å avholde innbyggerpanel på ble intensivert. Nettbaserte løsninger ble her - som på så mange andre felt - det åpenbare alternativet. 

Våre samarbeidspartnere ved Stanford Universitetet i California - som har merkevarepatent på deliberativ meningsmåling - har utviklet en nedbasert løsning for en slik meningsmåling kalt Stanford Online Deliberation Platform (SODP). 
Plattformen ligner i sitt uttrykk Zoom eller Microsoft Teams, men med mer skreddersydde funksjoner for gjennomføring av meningsmålingen.
SODP var vårt førstevalg for å arrangere en online meningsmåling i regi av DEMOVATE-prosjektet i Bergen. 

Forskningsinstituttet NORCE sitt personvernombud vurderte at SODP var en løsning som kunne velges gitt de spesielle forholdene pandemien gav. 
Bergen kommunens personvernombud vurderte dette annerledes.
Vurderingen var basert på at løsningen ikke tilfredsstilte deltakernes personvern godt nok, bla fordi data (innholdsdata, tekniske data og innloggingsdata) samlet inn ila meningsmålingen, ville overføres til og oppbevares på server i USA.
Dette ble vurdert å være i strid med EUs GDPR-lovgivning. 

SODP-løsningen måtte dermed forlates, og valget falt på å arrangere meningsmålingen online ved bruk av videokonferanseplattformen Zoom.
Basert på bl.a. nærmere ett års erfaring med undervisning på Zoom, anbefalte personvernombudet ved NORCE denne løsningen som datamessig sikker. 
Oppsettet av meningsmålingen via Zoom-plattformen og håndteringen av innsamlede data i ettertid ble teknisk og sikkerhetsmessig håndtert av NORCE sin IT-avdeling. 
Dataene er lagret på sikre servere ved hhv UiB (SAFE) og UiO (TSD). 
IT-avdelingen sto også for den tekniske støtten ifb med gjennomføringen av panelet 12. juni 2021.

Beslutning om å velge denne løsningen ble tatt relativt sent i prosessen gitt at arrangementet var satt til juni 2021. 
Da avklaringen rundt den tekniske løsningen var på plass, de nødvendige personvernmessige tillatelser gitt og datasikkerhet ivaretatt, startet arbeidet med å trekke ut og invitere deltakere til panelet. 

## Deliberativ online meningsmåling

Den deliberative meningsmålingen som ble valgt som metode for dette online panelet er en bestemt prosedyre for å invitere innbyggere til diskusjon og meningsutveksling om forhåndsbestemte politiske spørsmål. 
Grunnideen er den samme som det vi iht prosjektsøknaden planla for den fysiske samlingen våren 2021. 
Ideen er å få vite hva innbyggerne mener når de har fått tenkt seg om og vurdert argument for et politisk forslag. 
Et representativt utvalg inviteres for å diskutere med sine medborgere.
Deltakerne tar i en spørreundersøkelse stilling til en sak, blir presentert for for- og motargument og diskuterer så saken i mindre grupper. 
Disse gruppene blir ledet av en moderator. 
Etter diskusjonen får gruppene i en plenumssesjon anledning til å stille spørsmål til fageksperter før de igjen diskuterer saken.
Mot slutten av arrangementet svarer deltakerne på en spørreundersøkelse lik den de svarte på før arrangementet tok til.
Dette gir mulighet for å måle effekten av gruppediskusjonene (deliberasjonen).
En kontrollgruppe som ikke deltar i selve arrangementet får samme undersøkelse på de samme tidspunktene som deltakerne. 

Et tilfeldig uttrekk av 4000 innbyggere med bostedsadresse i Bergen ble gjort fra Folkeregisteret våren 2021.
Det ble sendt invitasjonsbrev til å delta i første omgang til 2500 innbyggere medio mai 2021. 
Invitasjonsbrevet hadde to utforminger. 
Ett brev inviterte til deltakelse kun i spørreundersøkelsen (kontrollgruppe), det andre inviterte i tillegg til å være med på den deliberative meningsmålingen i juni.  
Alle som ble invitert var med i trekningen av en pengepremie på kr 5000, de som deltok i undersøkelsen var med i trekning av en pengepremie på kr 10 000, mens de som deltok i panelet i tillegg ble tilbudt et honorert på  kr 500. 
Honoraret ble senere pga rekrutteringsproblemer doblet til kr 1000. 

Det var utfordringer knyttet til rekrutteringen, og det er ikke å legge skjul på at det var vesentlig enklere å rekruttere til deltakelse i undersøkelsen enn til deltakelse i panelet. 
Ved siden av at flere ble invitert (1500 nye invitasjoner fra reservelisten ble sendt ut) og honoraret økt, var både byrådsleder og prosjektleder aktive i lokale medier for å oppfordre til deltakelse i panelet. 
Det ble også foretatt to purringer via brev og sms. I underkant av 10 prosent av de inviterte meldte seg til deltakelse i undersøkelsen (168), mens rundt 5 prosent av de inviterte meldte seg til panelet (138).
121 fra hver av gruppene svarte på undersøkelsen før panelet.

## Deltakere

| Gruppe       | Presurvey | Deliberation | Postsurvey  |
|------------:|-------:|-------------:|------------:|
| Kontrollgruppe     |  N=121     | N=0          | N=108       | 
| Deltakergruppe   |  N=121     | N=90         | N=101       |

## Hva snakket de om?

Sakene som skulle inngå i undersøkelsen og også i den deliberative meningsmålingen ble bestemt av Bergen kommune i samråd med forskerne.
Det ble valgt ut to saker; fornying av havneområdet Dokken i Bergen sentrum og utvikling av bilfrie områder i Bergen uten om sentrum.
Det ble utarbeidet et omfattende informasjonsmateriale (se vedlegg) om de to sakene som ble sendt til paneldeltakerne i forkant av arrangementet. 
I dette materiale ble det gitt informasjon om hva saken dreide seg om. 
Det ble videre lagt frem konkrete forslag som skulle være diskusjonstema i den deliberative meningsmålingen. 
Til disse forslagene ble det presentert for- og motargument. 
Det var sju forslag knyttet til Dokken-utbyggingen og ni knyttet til bilfrie soner. 

I brevet som fulgte informasjonsmaterialet ble det sagt noe om hvordan innspillene fra den deliberative meningsmålingene vil bli behandlet videre i det kommunale systemet. 
Byrådets vedtak fra april 2021 om nettopp dette ble gjengitt.

## Deliberasjonen

Den deliberative meningsmålingen er satt opp etter et såkalt pretest/posttest kontrollgruppedesign.
Det vil si at vi målte holdningene til deltakerne både før og etter arrangementet den 12. juni.
På denne måten kan vi måle om deltakernes holdninger endrer seg etter å ha diskutert sakene og fått tid til å tenke seg om.
For å utelate at eventuelle holdningsendringer kommer som en konsekvens av andre forhold som har skjedd fra det ene tidspunktet til det andre, har vi med en kontrollgruppe som også gjennomfører spørreundersøkelsene, men som ikke deltar i selve arrangementet.
Et slikt oppsett er et av de mest vanlige felt-eksperimentelle design [@cook2002experimental].

|         Gruppe            | Pretest | Treatment    | Post-test                           | 
|--------------------:|--------:|-------------:|-----------:|
| Kontrollgruppe       |  Spørreundersøkelse |              | Spørreundersøkelse     | 
| Deltakergruppe     |  Spørreundersøkelse | Gruppediskusjon | Spørreundersøkelse     |

Når vi går gjennom resultatene fokuserer vi på svarene til deltakerne *etter* at de har gjennomført gruppediskusjonene. 
Det er dette målepunktet som er de autorative svarene, og som skal vurderes av politikerne.
Samtidig analyserer vi i resultatdelen også i hvilken grad deltakerne endret holdninger fra før gruppediskusjonen, og om disse eventuelle holdningsendringene bevegde seg mer enn eventuelle holdningsendringer i kontrollgruppen.
Deltakerne i den deliberative meningsmålingen blir delt inn i mindre grupper ledet av en moderator.
Moderatorene til denne aktuelle meningsmålingen var rekruttert fra prosjektgruppen, men også frivillige studenter fra Institutt for sammenliknende politikk ved UiB bekledde disse postene. 
I forkant var moderatorene briefet av prosjektleder og en svært erfaren representant for Stanford-teamet.
I tillegg var det utarbeidet en skriftlig guide for moderatorene slik at gruppene skulle få et mest mulig enhetlig uttrykk. 
I denne guiden ble tema som hvordan få til gruppesamtaler, hvordan inkludere alle i samtalen, hvordan disponere tiden og hvordan opptre som moderator tatt opp. 
Den deliberative meningsmålingen ble avholdt digitalt, men det var en fysisk «operasjonssentral» i NORCE sine lokaler på selve dagen.
Noen av moderatorene var til stede i disse lokaler under avviklingen, mens andre deltok - som deltakerne - digitalt fullt ut.

Deltakerne fikk tilsendt en egen zoom-lenke de skulle koble seg opp via arrangement-dagen. 
Informasjon om dette var sendt ut noen dager i forveien. Arrangement var fra kl 10 til kl 16 (se vedlegg for agenda) og lenken ble åpnet noe før kl 10. 
Det var på plass teknisk kompetent personale i den fysiske «operasjonssentralen» ved NORCE. 
Noen tekniske problem støtte vi på, men gitt at det var ca 100 deltakere, var det få alvorlige problem som ikke enkelt lot seg løse.

De 100 deltakerne ble ønsket velkommen i plenum og gitt praktisk informasjon om dagsorden og planene for dagen. 
De ble deretter umiddelbart delt inn i mindre grupper (antall?) hver med moderator. 
Breakout-funksjonen i Zoom ble brukt her.
Det fungerte rimelig godt, selv om noen deltakere kom litt sent inn i gruppen sin.
Den første gruppesamlingen varte 45 minutter. 
Mot slutten av denne tiden sendt gruppene inn spørsmål de ønsket å stille til ekspertene i den påfølgende plenumssesjonen. 
Ekspertene til begge plenusmssesjonene hadde i forkant av samlingen møter med plenumsmoderatorene for å avklare så vel selve opplegget som innholdsmessige sider ved sesjonene. 
Spørsmålene ble sendt til moderatoren for plenumssesjonen fra gruppemoderatorene.
Både epost og Zooms chat-funksjon ble brukt til dette formålet. 
Det var også mulig for gruppedeltakerne å stille spørsmål direkte til ekspertene, enten ved «håndsopprekking» eller via chat-funksjonen i løpet av plenumssesjonen. 

Plenumssesjonen startet med at ekspertene som representerte vernemyndighet, reiseliv, byplanlegging og arkitektur holdt korte innlegg om Dokken-utbyggingen fra eget ståsted før spørsmålsrunden. 
Det kom mange spørsmål til ekspertene, både før panelet og under panelet. 
Det virket ikke som at deltakerne her var særlig hemmet av det digitale formatet. 
En god del av spørsmålene kunne ekspertene svare på direkte, men det kom også spørsmål som ikke var innenfor ekspertisefeltet til noen av dem. Etter plenumsrunden var det ny gruppediskusjon. 
Etter denne gruppesamlingen var det en 45 minutters lunsjpause. 

Arrangementet startet opp igjen etter lunsj med nye gruppesamlinger.
Denne gangen var temaet bilfrie områder. 
Opplegget her var nøyaktig repetisjon av det før lunsj. 
Ekspertene denne gangen var representanter for planmyndigheter og trafikketaten. 
Inntrykket er at det kom noe færre spørsmål til ekspertene i denne delen av meningsmålingen og tilbakemeldingen fra gruppemoderatorene var også at samtalene fløte noe tregere enn i sesjonene før lunsj. 

Etter siste gruppesamling om bilfrie områder, var det en kort fellessamling, der informasjon om hvordan kommunen vil bruke de synspunkt og anbefalinger som kom frem i den deliberative meningsmålingen ble redegjort for. 
I den forbindelse ble viktigheten av at deltakerne svarte på den siste undersøkelsen understreket. 
Deltakerne ble takket for innsatsen. 
Umiddelbart kom det her en del positive tilbakemeldinger i chat-funksjonen fra deltakere som uttrykte entusiasme for å ha fått være med på denne muligheten og for det opplegget som var valgt. 
Hvor representative disse er for deltakerne, vet vi selvsagt ingenting om. 

90 av deltakerne svarte på undersøkelsen post-panel, mens 108 fra kontrollgruppen gjorde dette. 





<!--chapter:end:03-gjennomfoering.Rmd-->

# Dokken {#dokken}

```{r import-dp-surveys}
#last inn data fra spørreundersøkelsene
pre <- sjlabelled::read_spss(here("Data", "presurvey.sav"))
post_c <- sjlabelled::read_spss(here("Data", "post-survey-control.sav"))
post_t <- sjlabelled::read_spss(here("Data", "post-survey-treatment.sav"))
```

```{r merge-dp-surveys}
#slå sammen undersøkelsene til en fil
post_c <- post_c %>% mutate(survey = 'post_c') %>% var_labels(survey= 'Survey')
post_t <- post_t %>% mutate(survey = 'post_t') %>% var_labels(survey= 'Survey')
pre <- pre %>% mutate(survey = 'pre') %>% var_labels(survey= 'Survey')

dp_c <- full_join(post_c, pre)
dp_t <- full_join(post_t, pre)

dp_c <- dp_c %>% group_by(Q1) %>% mutate(count=n()) %>% filter(count==2)
dp_t <- dp_t %>% group_by(Q1) %>% mutate(count=n()) %>% filter(count==2)
```


## Gruppediskusjoner

Kvantitativ tekstanalyse av gruppesamtalene om Dokken.
Grupper på tematikk, plukk ut representative setninger.

## Svarfordeling for alle spørsmål om Dokken. 

Svarene baseres på undersøkelsen *deltakerne* fikk *etter* den deliberative meningsmålingen.

### Intro

Introduksjonstekst til spørsmål om Dokken:

>Først ønsker vi å stille deg noen spørsmål om Dokken. 
Dokken er et havneområde som ligger sentralt plassert i Bergen ved Puddefjorden, mellom Laksevåg og Nordnes.
Bergen kommune arbeider nå med planer for å fornye dette området, og vi ønsker å stille deg noen spørsmål om hva du tenker dette området bør brukes til.


### Cruisetrafikk ut av sentrum?
Spørsmål:

>Nå er det besluttet at havneaktivitet knyttet til gods skal flyttes fra Dokken til nytt anlegg på Ågotnes.
Selv om godshavnen flyttes er det fremdeles flere andre havneaktiviteter som kan bli værende på Dokken eller et annet sted i Bergen sentrum. Alternativet er å flytte oppgavene ut av sentrum til andre områder, og heller bruke Dokken til andre formål.
Noen mener at cruisetrafikken bør bli værende i sentrum for å legge til rette for turistnæringen. Andre mener den bør legges utenfor sentrum fordi skipene forurenser og tar opp verdifull plass sentralt i byen. Hva mener du?

```{r hist}
dp_t_post <- dp_t %>% 
  filter(survey == 'post_t')
```

```{r Q3}
dp_t_post <- dp_t_post %>% mutate(fill = case_when(Q3 %in% 1:5 ~ "Mindretall",
                                          Q3 == 6 | Q3 == 12 ~ "Ikke medregnet",
                                          Q3 %in% 7:11 ~ "Flertall"))
plot <- ggplot(dp_t_post, aes(x = factor(Q3), fill = fill)) +
  geom_bar(aes(y = (..count..) / sum(..count..))) +
  scale_y_continuous(labels = scales::percent_format(accuracy = 1L)) +
  scale_x_discrete(labels = c('0', '1', '2', '3', '4', '5', '6', '7', '8', '9', '10', 'Vet ikke')) +
   labs(title = "Cruisetrafikken ut av sentrum?", x = 'Svarfordeling fra 0 = Må bli værende til 10 = Må flyttes ut', y = 'Prosent', fill = '')  +
  theme_classic()
  
plot
```

Av de som uttrykte en mening enten for eller mot å flytte cruisetrafikken ut av sentrum mente `r round(sum((dp_t_post$fill=='Mindretall') / (sum(dp_t_post$fill=='Mindretall')+(sum(dp_t_post$fill=='Flertall'))))*100, 0)` prosent at cruisetrafikken må bli værende i sentrum, mens `r round(sum((dp_t_post$fill=='Flertall') / (sum(dp_t_post$fill=='Mindretall')+(sum(dp_t_post$fill=='Flertall'))))*100, 0)` prosent mener at den må flyttes ut av sentrum.
Det er også verdt å merke seg at mange av de som mener den må flyttes ut av sentrum mener dette ekstremt sterkt.

### Utenlandsferger ut av sentrum?

Spørsmålstekst:

>Noen mener også at utenlands fergetilbud (som Danskebåten) bør bli værende i sentrum for å legge til rette for turistnæringen. Andre mener den bør legges utenfor sentrum fordi skipene forurenser og tar opp verdifull plass sentralt i byen. Hva mener du?

```{r Q4}
dp_t_post <- dp_t_post %>% mutate(fill = case_when(Q4 %in% 1:5 ~ "Mindretall",
                                          Q4 == 6 | Q4 == 12 ~ "Ikke medregnet",
                                          Q4 %in% 7:11 ~ "Flertall"))
plot <- ggplot(dp_t_post, aes(x = factor(Q4), fill = fill)) +
  geom_bar(aes(y = (..count..) / sum(..count..))) +
  scale_y_continuous(labels = scales::percent_format(accuracy = 1L)) +
  scale_x_discrete(labels = c('0', '1', '2', '3', '4', '5', '6', '7', '8', '9', '10', 'Vet ikke')) +
   labs(title = "Utenlandsferger ut av sentrum?", x = 'Svarfordeling fra 0 = Må bli værende til 10 = Må flyttes ut', y = 'Prosent', fill = '')  +
  theme_classic()
  
plot

```
Av de som uttrykte en mening enten for eller mot å flytte utenlandsfergene ut av sentrum mente `r round(sum((dp_t_post$fill=='Mindretall') / (sum(dp_t_post$fill=='Mindretall')+(sum(dp_t_post$fill=='Flertall'))))*100, 0)` prosent at utenlandsfergene må bli værende i sentrum, mens `r round(sum((dp_t_post$fill=='Flertall') / (sum(dp_t_post$fill=='Mindretall')+(sum(dp_t_post$fill=='Flertall'))))*100, 0)` prosent mener at de må flyttes ut av sentrum.

### Utfylling i sjø

Spørsmålstekst:

>Utfylling i sjø er en mulighet som vurderes på Dokken. Noen er for dette fordi det gir mer plass til boliger, næring og parker sentralt i byen. 
Andre er mot dette fordi de ønsker å bevare sjøfronten slik den ser ut i dag og for å spare dyrelivet i sjøen. Hva mener du, bør kommunen fylle ut i sjøen når de fornyer havneområdet på Dokken?

```{r Q5}
dp_t_post <- dp_t_post %>% mutate(fill = case_when(Q5 %in% 1:5 ~ "Mindretall",
                                          Q5 == 6 | Q5 == 12 ~ "Ikke medregnet",
                                          Q5 %in% 7:11 ~ "Flertall"))
plot <- ggplot(dp_t_post, aes(x = factor(Q5), fill = fill)) +
  geom_bar(aes(y = (..count..) / sum(..count..))) +
  scale_y_continuous(labels = scales::percent_format(accuracy = 1L)) +
  scale_x_discrete(labels = c('0', '1', '2', '3', '4', '5', '6', '7', '8', '9', '10', 'Vet ikke')) +
   labs(title = "Utfylling i sjø?", x = 'Svarfordeling fra 0 = Motsetter seg til 10 = Støtter', y = 'Prosent', fill = '')  +
  theme_classic()
  
plot

```
Av de som uttrykte en mening enten for eller mot utfylling i sjø på Dokken er det `r round(sum((dp_t_post$fill=='Mindretall') / (sum(dp_t_post$fill=='Mindretall')+(sum(dp_t_post$fill=='Flertall'))))*100, 0)` prosent som motsetter seg forslaget, mens `r round(sum((dp_t_post$fill=='Flertall') / (sum(dp_t_post$fill=='Mindretall')+(sum(dp_t_post$fill=='Flertall'))))*100, 0)` prosent støtter det.

### Hva sjølinjen skal brukes til

Spørsmålstekst:

>Dokken har en 2500 meter lang sjølinje som i dag brukes til havneaktivitet. 
Noen mener at havneaktiviteten må prioriteres langs sjølinjen på Dokken for å kunne legge til rette for større skip og bedrifter med behov for kai.
Andre mener sjølinjen må gjøres tilgjengelig for byens innbyggere og besøkende for rekreasjon med for eksempel badeplasser og parker, eller tilrettelegging for natur- og dyreliv. 
Hva mener du?

```{r Q6}
dp_t_post <- dp_t_post %>% mutate(fill = case_when(Q6 %in% 1:5 ~ "Mindretall",
                                          Q6 == 6 | Q6 == 12 ~ "Ikke medregnet",
                                          Q6 %in% 7:11 ~ "Flertall")) 

plot <- ggplot(dp_t_post, aes(x = factor(Q6), fill = fill)) +
  geom_bar(aes(y = (..count..) / sum(..count..))) +
  scale_y_continuous(labels = scales::percent_format(accuracy = 1L)) +
  scale_x_discrete(labels = c('0', '1', '2', '3', '4', '5', '6', '7', '8', '9', '10', 'Vet ikke'), drop = FALSE) +
   labs(title = "Sjølinjen", x = 'Svarfordeling fra 0 = Fortsatt havneaktivitet, til 10 = Rekreasjon eller natur- og dyreliv', y = 'Prosent', fill = '')  +
  theme_classic()
  
plot

```
> Obs! Ingen observasjoner av verdi 2, som gjør søylene kommer på feil plass. Jobber med saken.

Av de som uttrykte en prioritering angående hva sjølinjen skal brukes til er det `r round(sum((dp_t_post$fill=='Mindretall') / (sum(dp_t_post$fill=='Mindretall')+(sum(dp_t_post$fill=='Flertall'))))*100, 0)` prosent som ønsker fortsatt havneaktivitet, mens `r round(sum((dp_t_post$fill=='Flertall') / (sum(dp_t_post$fill=='Mindretall')+(sum(dp_t_post$fill=='Flertall'))))*100, 0)` prosent ønsker at området skal prioriteres til rekreasjon eller natur- og dyreliv.

### Boligpolitikk

Spørsmålstekst:

>Noen mener at prisene på boliger som bygges på Dokken må styres ved at myndighetene tar en aktiv rolle i utviklingen av rimelige boliger folk flest har råd til å bo i. 
Andre mener at boliger på Dokken bør selges til ordinær markedspris. 
Hva mener du?

```{r Q7}
dp_t_post <- dp_t_post %>% mutate(fill = case_when(Q7 %in% 1:5 ~ "Mindretall",
                                          Q7 == 6 | Q7 == 12 ~ "Ikke medregnet",
                                          Q7 %in% 7:11 ~ "Flertall")) 

plot <- ggplot(dp_t_post, aes(x = factor(Q7), fill = fill)) +
  geom_bar(aes(y = (..count..) / sum(..count..))) +
  scale_y_continuous(labels = scales::percent_format(accuracy = 1L)) +
  scale_x_discrete(labels = c('0', '1', '2', '3', '4', '5', '6', '7', '8', '9', '10', 'Vet ikke'), drop = FALSE) +
   labs(title = "Boligpolitikk", x = 'Svarfordeling fra 0 = Sikre rimelige boliger, til 10 = Ikke blande seg inn', y = 'Prosent', fill = '')  +
  theme_classic()
  
plot

```

Av de som uttrykte en mening om hvorvidt kommunen skal sikre rimelige boliger eller om de ikke skal blande seg inn i hva boligene på Dokken skal koste, er det `r round(sum((dp_t_post$fill=='Mindretall') / (sum(dp_t_post$fill=='Mindretall')+(sum(dp_t_post$fill=='Flertall'))))*100, 0)` prosent som ønsker at rimelige boliger sikres, mens `r round(sum((dp_t_post$fill=='Flertall') / (sum(dp_t_post$fill=='Mindretall')+(sum(dp_t_post$fill=='Flertall'))))*100, 0)` prosent ønsker at kommunen ikke skal blande seg inn.

### Parker vs. idrettsanlegg

Spørsmålstekst:

>Noen mener at parker og grøntarealer bør prioriteres på Dokken framfor idrettsanlegg som for eksempel fotballbane og flerbrukshall. 
Dette fordi flere har nytte av grøntarealer enn av idrettsanlegg. 
Andre mener idrettsanlegg må prioriteres fordi det er mangel på slike tilbud sentralt i Bergen.
Hva mener du?

```{r Q8}
dp_t_post <- dp_t_post %>% mutate(fill = case_when(Q8 %in% 1:5 ~ "Flertall",
                                          Q8 == 6 | Q8 == 12 ~ "Ikke medregnet",
                                          Q8 %in% 7:11 ~ "Mindretall")) 

plot <- ggplot(dp_t_post, aes(x = factor(Q8), fill = fill)) +
  geom_bar(aes(y = (..count..) / sum(..count..))) +
  scale_y_continuous(labels = scales::percent_format(accuracy = 1L)) +
  scale_x_discrete(labels = c('0', '1', '2', '3', '4', '5', '6', '7', '8', '9', '10', 'Vet ikke'), drop = FALSE) +
   labs(title = "Parker vs. idrettsanlegg", x = 'Svarfordeling fra 0 = Prioritere parker, til 10 = Prioritere idrettsanlegg', y = 'Prosent', fill = '')  +
  theme_classic()
  
plot

```
> Obs! Flere verdier med manglende observasjoner, som gjør at søylene kommer på feil plass. Jobber med saken.


Av de som uttrykte en prioritering mellom parker/grøntarealer og idrettsanlegg, er det `r round(sum((dp_t_post$fill=='Mindretall') / (sum(dp_t_post$fill=='Mindretall')+(sum(dp_t_post$fill=='Flertall'))))*100, 0)` prosent som ønsker at parker får forrang framfor idrettsanlegg, mens `r round(sum((dp_t_post$fill=='Flertall') / (sum(dp_t_post$fill=='Mindretall')+(sum(dp_t_post$fill=='Flertall'))))*100, 0)` prosent ville prioritere omvendt.

### Nye gatenavn
Spørsmålstekst:

>Noen mener at alle nye gater på Dokken som skal kalles opp etter historiske personer må ha navn etter kvinner, for å bidra til å rette opp den skjeve fordelingen av eksisterende gatenavn i byen. 
Andre er imot dette, fordi personer som har gjort seg fortjent til å få en gate kalt opp etter seg ikke skal hindres på grunn av sitt kjønn.
Hva mener du?


```{r Q9}
dp_t_post <- dp_t_post %>% mutate(fill = case_when(Q9 %in% 1:5 ~ "Mindretall",
                                          Q9 == 6 | Q9 == 12 ~ "Ikke medregnet",
                                          Q9 %in% 7:11 ~ "Flertall")) 

plot <- ggplot(dp_t_post, aes(x = factor(Q9), fill = fill)) +
  geom_bar(aes(y = (..count..) / sum(..count..))) +
  scale_y_continuous(labels = scales::percent_format(accuracy = 1L)) +
  scale_x_discrete(labels = c('0', '1', '2', '3', '4', '5', '6', '7', '8', '9', '10', 'Vet ikke'), drop = FALSE) +
   labs(title = "Kalle opp nye gatenavn etter kvinner", x = 'Svarfordeling fra 0 = Motsetter seg, til 10 = Støtter', y = 'Prosent', fill = '')  +
  theme_classic()
  
plot

```


Av de som uttrykte en mening om hvorvidt nye gatenavn på Dokken som skal kalles opp etter historiske personer utelukkende skal ha navn etter kvinner eller ikke, mener `r round(sum((dp_t_post$fill=='Mindretall') / (sum(dp_t_post$fill=='Mindretall')+(sum(dp_t_post$fill=='Flertall'))))*100, 0)` prosent at de ikke skal det, og `r round(sum((dp_t_post$fill=='Flertall') / (sum(dp_t_post$fill=='Mindretall')+(sum(dp_t_post$fill=='Flertall'))))*100, 0)` prosent mener at de skal det.
Verdt å merke seg er at mange er i tvende sinn om spørsmålet (både svaralternativ 5 og "Vet ikke"-kategoriene har høyere svarandel enn i mange andre spørsmål).
Samtidig har mange av de som har gjort seg opp en mening sterke meninger om saken, i begge endene av holdningsspekteret.


## Endring i holdninger
```{r results-dokken-change}
#Gjør om "Vet ikke" til missing
dp_c <- dp_c %>% mutate(Q3 = na_if(Q3, 12),
                        Q4 = na_if(Q4, 12),
                        Q5 = na_if(Q5, 12),
                        Q6 = na_if(Q6, 12),
                        Q7 = na_if(Q7,12),
                        Q8 = na_if(Q8,12),
                        Q9 = na_if(Q9,12)
                        )
dp_t <- dp_t %>% mutate(Q3 = na_if(Q3, 12),
                        Q4 = na_if(Q4, 12),
                        Q5 = na_if(Q5, 12),
                        Q6 = na_if(Q6, 12),
                        Q7 = na_if(Q7,12),
                        Q8 = na_if(Q8,12),
                        Q9 = na_if(Q9,12)
                        )
#Beregn gjennomsnitt og standarfeil til estimatet
Q3_c <- dp_c %>% group_by(survey) %>% summarise(mean=mean(Q3, na.rm=TRUE), se=sd(Q3, na.rm = TRUE)/sqrt(length(Q3))) %>% mutate(group = 'control', question = 'Q3')
Q4_c <- dp_c %>% group_by(survey) %>% summarise(mean=mean(Q4, na.rm=TRUE), se=sd(Q4, na.rm = TRUE)/sqrt(length(Q4))) %>% mutate(group = 'control', question = 'Q4')
Q5_c <- dp_c %>% group_by(survey) %>% summarise(mean=mean(Q5, na.rm=TRUE), se=sd(Q5, na.rm = TRUE)/sqrt(length(Q5)))  %>% mutate(group = 'control', question = 'Q5')
Q6_c <- dp_c %>% group_by(survey) %>% summarise(mean=mean(Q6, na.rm=TRUE), se=sd(Q6, na.rm = TRUE)/sqrt(length(Q6))) %>% mutate(group = 'control', question = 'Q6')
Q7_c <- dp_c %>% group_by(survey) %>% summarise(mean=mean(Q7, na.rm=TRUE), se=sd(Q7, na.rm = TRUE)/sqrt(length(Q7))) %>% mutate(group = 'control', question = 'Q7')
Q8_c<- dp_c %>% group_by(survey) %>% summarise(mean=mean(Q8, na.rm=TRUE), se=sd(Q8, na.rm = TRUE)/sqrt(length(Q8))) %>% mutate(group = 'control', question = 'Q8')
Q9_c <- dp_c %>% group_by(survey) %>% summarise(mean=mean(Q9, na.rm=TRUE), se=sd(Q9, na.rm = TRUE)/sqrt(length(Q9))) %>% mutate(group = 'control', question = 'Q9')

Q3_t <- dp_t %>% group_by(survey) %>% summarise(mean=mean(Q3, na.rm=TRUE), se=sd(Q3, na.rm = TRUE)/sqrt(length(Q3))) %>% mutate(group = 'treatment', question = 'Q3')
Q4_t <- dp_t %>% group_by(survey) %>% summarise(mean=mean(Q4, na.rm=TRUE), se=sd(Q4, na.rm = TRUE)/sqrt(length(Q4))) %>% mutate(group = 'treatment', question = 'Q4')
Q5_t <- dp_t %>% group_by(survey) %>% summarise(mean=mean(Q5, na.rm=TRUE), se=sd(Q5, na.rm = TRUE)/sqrt(length(Q5))) %>% mutate(group = 'treatment', question = 'Q5')
Q6_t <- dp_t %>% group_by(survey) %>% summarise(mean=mean(Q6, na.rm=TRUE), se=sd(Q6, na.rm = TRUE)/sqrt(length(Q6))) %>% mutate(group = 'treatment', question = 'Q6')
Q7_t <- dp_t %>% group_by(survey) %>% summarise(mean=mean(Q7, na.rm=TRUE), se=sd(Q7, na.rm = TRUE)/sqrt(length(Q7))) %>% mutate(group = 'treatment', question = 'Q7')
Q8_t<- dp_t %>% group_by(survey) %>% summarise(mean=mean(Q8, na.rm=TRUE), se=sd(Q8, na.rm = TRUE)/sqrt(length(Q8))) %>% mutate(group = 'treatment', question = 'Q8')
Q9_t <- dp_t %>% group_by(survey) %>% summarise(mean=mean(Q9, na.rm=TRUE), se=sd(Q9, na.rm = TRUE)/sqrt(length(Q9))) %>% mutate(group = 'treatment', question = 'Q9')

dokken <- bind_rows(list(Q3_c, Q4_c, Q5_c, Q6_c, Q7_c, Q8_c, Q9_c, Q3_t, Q4_t, Q5_t, Q6_t, Q7_t, Q8_t, Q9_t), .id = "group") %>% 
 mutate(group = (case_when(group %in% c(1:7) ~ 'control',
                                               group %in% c(8:14) ~ 'treatment')),
                            question = (case_when(question == 'Q3' ~ 'Cruise traffic out of city center',
                                                  question == 'Q4' ~ 'International ferries out of city center',
                                                  question == 'Q5' ~ 'Expand in sea',
                                                  question == 'Q6' ~ 'Keep using sea front for port activities or repurpose for recreation',
                                                  question == 'Q7' ~ 'Regulate housing prizes',
                                                  question == 'Q8' ~ 'Prioritize general green areas over dedicated sports facilities',
                                                  question == 'Q9' ~ 'Name new streets after women only')),
                            survey = case_when(survey == 'pre'~ 'pre',
                                               survey == 'post_c' ~ 'post',
                                               survey == 'post_t' ~ 'post'
                                               )) %>%
  mutate(avg=mean) %>% 
  mutate(conf.low = avg-se) %>% 
  mutate(conf.high = avg+se) %>% 
  select(-mean) %>% 
  arrange(question) %>% 
  relocate(c(question, group, survey, avg, se))
```

```{r dokken-results-figure1, include=FALSE}
#Plot
pd <- position_dodge(1)

plot1 <- ggplot(dokken, aes(x = survey, y = avg, colour=question, group=question)) +
  geom_errorbar(aes(ymin = avg-se, ymax = avg+se), position = pd, size=1, width=0.1) +
  geom_line(position=pd) +
  geom_point(position=pd, size=3) +
  scale_y_continuous(limits = c(1, 11), breaks=seq(1:11)) +
  facet_wrap(~group)
plot1
```

```{r dokken-results-table1, include=FALSE}
dokken %>% select(question, group, survey, avg, se) %>% kableExtra::kable(., booktabs = T) %>% kable_styling(c('striped', 'hover')) %>% collapse_rows(columns = c(1:2)) %>% 
      footnote(general = 'All questions range from 1 to 11. "Do not knows" and "NA" omitted.')

write_csv(dokken, 'Data/Dokken.csv')
```
The figure below more clearly displays how the participants in the treatment group changed attitudes after having dicussed the topics.
The dotted line represents the average in the pre-survey, and the coefficients indicate the difference in attitude from the pre-survey.
A general pattern emerges where the treatment groups tend to be further away from their original pre-survey responses.
They are also significantly different changes compared to the post-survey changes in the control group.
With the caveat that these analyses are very preliminary, it does seem that having discussed the topics related to the Dokken port area clearly has influenced the participants' opinions.

```{r dokken-results-manage-2}
#Hent bearbeidet excelfil med forskjeller i gjennomsnitt for de ulike gruppene
postpre <- read_csv('Data/Dokken-postpre.csv')
postpre <- postpre %>% filter(!is.na(postpre))
```

```{r dokken-results-figure2}
#lag figur
plot2 <- ggplot(postpre, aes(x = question, y = postpre, colour=group)) +
  geom_errorbar(aes(ymin = postpre-se, ymax = postpre+se), size = 1, width = 0.1) +
  geom_point(size=3) +
  coord_flip() +
  geom_hline(aes(yintercept=0), linetype = 'dotted')

plot2

```
                      


<!--chapter:end:04-resultater-dokken.Rmd-->

# Bilfrie soner {#bilfri}

## Gruppediskusjoner

Kvantitativ tekstanalyse av gruppesamtalene om Dokken.
Grupper på tematikk, plukk ut representative setninger.

## Svarfordeling for alle spørsmål om Dokken. 

### Intro

Introduksjonstekst til spørsmål om bilfrie områder:

>Du har nå besvart alle spørsmålene som handler om Dokken. Nå går vi over til spørsmål om bilfrie områder i Bergen.

>I enkelte områder i Bergen vil kommunen begrense kjøring og parkering av privatbiler slik at det blir tryggere og mer attraktivt å leke og møtes i gatene. 
Ved å skape mer plass til folk og legge til rette for møteplasser og aktivitet, er målet å skape mer liv i nærmiljøet. 
I de samme områdene vil kommunen jobbe for at det blir enklere og mer attraktivt å gå, sykle og bruke andre former for bærekraftig mobilitet, som f.eks. bildeleordninger.

>Bilfrie områder betyr i denne sammenhengen tiltak for å begrense biltrafikk. Bilfrie områder innebærer altså ikke fullstendig fravær av biler. 
Vi ønsker å vite dine meninger om hvor og hvordan slike områder skal utvikles.

### Bergen sentrum mer bilfritt?

Spørsmål:

>Noen mener at Bergen sentrum allerede kan beskrives som et bilfritt område med restriksjoner på parkering og kjøring, et bredt mobilitetstilbud og gode forhold for byliv. 
Andre mener at Bergen sentrum bør bli helt bilfritt med unntak for personer med nedsatt funksjonsevne, utrykningskjøretøy, varelevering, renovasjon og lignende. 
Hva mener du? Bør kommunen gjøre ytterligere tiltak for å gjøre Bergen sentrum mer bilfri?

```{r Q11}
dp_t_post <- dp_t_post %>% mutate(fill = case_when(Q11 %in% 1:5 ~ "Flertall",
                                          Q11 == 6 | Q11 == 12 ~ "Ikke medregnet",
                                          Q11 %in% 7:11 ~ "Mindretall")) 

plot <- ggplot(dp_t_post, aes(x = factor(Q11), fill = fill)) +
  geom_bar(aes(y = (..count..) / sum(..count..))) +
  scale_y_continuous(labels = scales::percent_format(accuracy = 1L)) +
  scale_x_discrete(labels = c('0', '1', '2', '3', '4', '5', '6', '7', '8', '9', '10', 'Vet ikke'), drop = FALSE) +
   labs(title = "Bergen sentrum mer bilfritt enn i dag?", x = 'Svarfordeling fra 0 = Mer bilfritt, til 10 = Ikke mer bilfritt', y = 'Prosent', fill = '')  +
  theme_classic()
  
plot

```

 `r round(sum((dp_t_post$fill=='Mindretall') / (sum(dp_t_post$fill=='Mindretall')+(sum(dp_t_post$fill=='Flertall'))))*100, 0)` prosent heller mot at Bergen sentrum må bli mer bilfritt enn det er i dag, mens `r round(sum((dp_t_post$fill=='Flertall') / (sum(dp_t_post$fill=='Mindretall')+(sum(dp_t_post$fill=='Flertall'))))*100, 0)` prosent mener at det ikke skal det.
Dette er et polariserende spørsmål, hvor de mest hyppige svaret blant deltakerne er at man mener ekstremt sterkt at det må bli mer bilfritt, mens det nest mest hyppige svaret er at man mener ekstremt sterkt at det ikke skal bli mer bilfritt.

### Sentrumsnære strøk vs. ytre bydeler

Spørsmål:

>Noen mener at sentrumsnære strøk er godt egnet for utvikling av bilfrie områder.
Områdene har relativt god infrastruktur for sykkel, gange og kollektivtransport, nærhet til sentrum og er ikke bygget for bilkjøring i like stor grad som de ytre bydelene.
Andre mener at bilfrie områder bør utvikles i de ytre bydelene fordi problemet med bilavhengighet er større i disse områdene og innbyggerne har få insentiver til å redusere bilbruken sin. 
Hva mener du, bør kommunen prioritere utvikling av bilfrie områder i sentrumsnære strøk eller i ytre bydeler?

```{r Q12}
dp_t_post <- dp_t_post %>% mutate(fill = case_when(Q12 %in% 1:5 ~ "Flertall",
                                          Q12 == 6 | Q12 == 12 ~ "Ikke medregnet",
                                          Q12 %in% 7:11 ~ "Mindretall")) 

plot <- ggplot(dp_t_post, aes(x = factor(Q12), fill = fill)) +
  geom_bar(aes(y = (..count..) / sum(..count..))) +
  scale_y_continuous(labels = scales::percent_format(accuracy = 1L)) +
  scale_x_discrete(labels = c('0', '1', '2', '3', '4', '5', '6', '7', '8', '9', '10', 'Vet ikke'), drop = FALSE) +
   labs(title = "Sentrumsnære strøk vs. ytre bydeler", x = 'Svarfordeling fra 0 = Prioritere sentrum, til 10 = Prioritere ytre bydeler', y = 'Prosent', fill = '')  +
  theme_classic()
  
plot

```

Av de som uttrykte en prioritering mener et klart flertall på `r round(sum((dp_t_post$fill=='Flertall') / (sum(dp_t_post$fill=='Mindretall')+(sum(dp_t_post$fill=='Flertall'))))*100, 0)` prosent at sentrum skal prioriteres framfor de ytre bydelene, mens  `r round(sum((dp_t_post$fill=='Mindretall') / (sum(dp_t_post$fill=='Mindretall')+(sum(dp_t_post$fill=='Flertall'))))*100, 0)` prosent mener det motsatte.
Mange er også usikker på hvordan den geografiske prioriteringen bør gjøres.

### Store eller små områder?
Spørsmål:

>Noen mener at kommunen bør lage mange små, bilfrie områder, for eksempel i enkeltgater. 
Andre mener at kommunen bør lage noen få, store bilfrie områder, som for eksempel på i Bergen sentrum. 
Hva mener du, bør kommunen satse på å lage mange små eller noen få store bilfrie områder?

```{r Q13}
dp_t_post <- dp_t_post %>% mutate(fill = case_when(Q13 %in% 1:5 ~ "Flertall",
                                          Q13 == 6 | Q13 == 12 ~ "Ikke medregnet",
                                          Q13 %in% 7:11 ~ "Mindretall")) 

plot <- ggplot(dp_t_post, aes(x = factor(Q13), fill = fill)) +
  geom_bar(aes(y = (..count..) / sum(..count..))) +
  scale_y_continuous(labels = scales::percent_format(accuracy = 1L)) +
  scale_x_discrete(labels = c('0', '1', '2', '3', '4', '5', '6', '7', '8', '9', '10', 'Vet ikke'), drop = FALSE) +
   labs(title = "Mange små vs. store få bilfrie områder", x = 'Svarfordeling fra 0 = Mange små, til 10 = Store få', y = 'Prosent', fill = '')  +
  theme_classic()
  
plot

```

Flertallet på `r round(sum((dp_t_post$fill=='Flertall') / (sum(dp_t_post$fill=='Mindretall')+(sum(dp_t_post$fill=='Flertall'))))*100, 0)` prosent ønsker mange små bilfrie områder heller enn store, få områder. 
`r round(sum((dp_t_post$fill=='Mindretall') / (sum(dp_t_post$fill=='Mindretall')+(sum(dp_t_post$fill=='Flertall'))))*100, 0)` prosent mener det motsatte.
Forslaget er noe mindre polariserende enn flere av de andre spørsmålene om bilfrie soner, men blant de som støtter forslaget er det mange sterke tilhengere.

### Fleksibel bruk av parkeringsplasser
Spørsmål:

>Noen mener at en del parkeringsplasser skal kunne stenges for parkering i helgene for å kunne brukes til andre formål som uteservering, marked, lek, osv. 
Andre mener parkeringsplassene alltid må være åpne for parkering, fordi de som har bil trenger et sted å sette bilen også i helgene. 
Hva mener du?

```{r Q14}
dp_t_post <- dp_t_post %>% mutate(fill = case_when(Q14 %in% 1:5 ~ "Flertall",
                                          Q14 == 6 | Q14 == 12 ~ "Ikke medregnet",
                                          Q14 %in% 7:11 ~ "Mindretall")) 

plot <- ggplot(dp_t_post, aes(x = factor(Q14), fill = fill)) +
  geom_bar(aes(y = (..count..) / sum(..count..))) +
  scale_y_continuous(labels = scales::percent_format(accuracy = 1L)) +
  scale_x_discrete(labels = c('0', '1', '2', '3', '4', '5', '6', '7', '8', '9', '10', 'Vet ikke'), drop = FALSE) +
   labs(title = "Stenge parkeringsplasser i helgene", x = 'Svarfordeling fra 0 = Motsetter seg, til 10 = Støtter', y = 'Prosent', fill = '')  +
  theme_classic()
  
plot

```
> Obs! Flere verdier med manglende observasjoner, som gjør at søylene kommer på feil plass. Jobber med saken.

`r round(sum((dp_t_post$fill=='Flertall') / (sum(dp_t_post$fill=='Mindretall')+(sum(dp_t_post$fill=='Flertall'))))*100, 0)` prosent motsetter seg at parkeringsplasser skal kunne stenges for annen bruk i helgene, mens
`r round(sum((dp_t_post$fill=='Mindretall') / (sum(dp_t_post$fill=='Mindretall')+(sum(dp_t_post$fill=='Flertall'))))*100, 0)` prosent mener de kan stenges.
Det klart mest hyppige svaret er at man motsetter seg ekstremt sterkt at parkeringsplasser skal kunne stenges i helgene.


### Bildeling
Spørsmål:

>I dag reserveres en del parkeringsplasser i byen til bildeleordninger. 
Noen mener dette er bra, siden ordningene gjøre det lettere for folk ikke å eie egen bil. 
Det kan også frigi fellesarealer til andre aktiviteter i nabolaget. 
Andre mener dette ikke er bra fordi færre parkeringsplasser for privatbiler gjør at det innskrenker hver enkelt sin frihet. 
Hva mener du, hvordan skal andelen parkeringsplasser fordeles mellom privatbiler og bildeleordninger?

```{r Q15}
dp_t_post <- dp_t_post %>% mutate(fill = case_when(Q15 %in% 1:5 ~ "Mindretall",
                                          Q15 == 6 | Q15 == 12 ~ "Ikke medregnet",
                                          Q15 %in% 7:11 ~ "Flertall")) 

plot <- ggplot(dp_t_post, aes(x = factor(Q15), fill = fill)) +
  geom_bar(aes(y = (..count..) / sum(..count..))) +
  scale_y_continuous(labels = scales::percent_format(accuracy = 1L)) +
  scale_x_discrete(labels = c('0', '1', '2', '3', '4', '5', '6', '7', '8', '9', '10', 'Vet ikke'), drop = FALSE) +
   labs(title = "Reservere parkering til bildeling", x = 'Svarfordeling fra 0 = Flere plasser til privatbiler, til 10 = Flere plasser til bildeling', y = 'Prosent', fill = '')  +
  theme_classic()
  
plot

```


Svaralternativ 5 betyr at fordelingen mellom private parkeringsplasser og bildelingsplasser skal være som i dag.
Dette er det mest foretrukne alternativet, og støttes av nesten en tredjedel av deltakerne.
Av de som ønsker en endring fra dagens situasjon vil `r round(sum((dp_t_post$fill=='Flertall') / (sum(dp_t_post$fill=='Mindretall')+(sum(dp_t_post$fill=='Flertall'))))*100, 0)` prosent øke andelen parkeringsplasser til bildeling, mens
`r round(sum((dp_t_post$fill=='Mindretall') / (sum(dp_t_post$fill=='Mindretall')+(sum(dp_t_post$fill=='Flertall'))))*100, 0)` prosent ønsker å øke andelen til privatbiler.

### Begrense bilkjøring

Spørsmål: 

>En bilfri sone er ikke helt bilfri, da det trengs tilkomst for varelevering/flyttelass, spesielle forflytningsbehov og for utrykningskjøretøy. 
Likevel finnes det tiltak som kan begrense biltrafikken, og vi ber deg indikere hvilken måte du foretrekker av de fire under:

```{r Q16}

plot <- ggplot(dp_t_post, aes(x = factor(Q16))) +
  geom_bar(aes(y = (..count..) / sum(..count..))) +
  scale_y_continuous(labels = scales::percent_format(accuracy = 1L)) +
  scale_x_discrete(labels = c('Skilt med gjennomkjøring forbudt', 'Fysiske hindringer \nsom tvinger ned farten', 'Fysiske sperrer \nsom kan fjernes for nødvendig trafikk', 'Lavest mulig fartsgrense (30 km/t)'), drop = FALSE, guide = guide_axis(n.dodge=2)) +
   labs(title = "Reservere parkering til bildeling", x = 'Svarfordeling fra 0 = Flere plasser til privatbiler, til 10 = Flere plasser til bildeling', y = 'Prosent', fill = '')  +
  theme_classic()
  
plot

```

Av de fire alternativene er det regulering av fartsgrense til lavest tillatte nivå som er det mest foretrukne alternativet.
De tre andre alternativene skiller det lite mellom.




### Dele transportmidler

Spørsmål:  

>Hvor villig er du til å dele dette med andre:

```{r Q17}

p1 <- ggplot(dp_t_post, aes(x = factor(Q17_1))) +
  geom_bar(aes(y = (..count..) / sum(..count..))) +
  scale_y_continuous(labels = scales::percent_format(accuracy = 1L)) +
  scale_x_discrete(labels = c('0', '1', '2', '3', '4', '5', '6', '7', '8', '9', '10' ), drop = FALSE) +
   labs(title = 'Biler', x = ' ', y = 'Prosent', fill = '')  +
  theme_classic()


p2 <- ggplot(dp_t_post, aes(x = factor(Q17_2))) +
  geom_bar(aes(y = (..count..) / sum(..count..))) +
  scale_y_continuous(labels = scales::percent_format(accuracy = 1L)) +
  scale_x_discrete(labels = c('0', '1', '2', '3', '4', '5', '6', '7', '8', '9', '10' ), drop = FALSE) +
   labs(title = 'Sykler', x = ' ', y = 'Prosent', fill = '')  +
  theme_classic()

p3 <- ggplot(dp_t_post, aes(x = factor(Q17_3))) +
  geom_bar(aes(y = (..count..) / sum(..count..))) +
  scale_y_continuous(labels = scales::percent_format(accuracy = 1L)) +
  scale_x_discrete(labels = c('0', '1', '2', '3', '4', '5', '6', '7', '8', '9', '10' ), drop = FALSE) +
   labs(title = 'Elsykler', x = ' ', y = 'Prosent', fill = '')  +
  theme_classic()

p4 <- ggplot(dp_t_post, aes(x = factor(Q17_4))) +
  geom_bar(aes(y = (..count..) / sum(..count..))) +
  scale_y_continuous(labels = scales::percent_format(accuracy = 1L)) +
  scale_x_discrete(labels = c('0', '1', '2', '3', '4', '5', '6', '7', '8', '9', '10' ), drop = FALSE) +
   labs(title = 'Elsparkesykler', x = ' ', y = 'Prosent', fill = '')  +
  theme_classic()

p5 <- ggplot(dp_t_post, aes(x = factor(Q17_5))) +
  geom_bar(aes(y = (..count..) / sum(..count..))) +
  scale_y_continuous(labels = scales::percent_format(accuracy = 1L)) +
  scale_x_discrete(labels = c('0', '1', '2', '3', '4', '5', '6', '7', '8', '9', '10' ), drop = FALSE) +
   labs(title = 'Sykkelparkering', x = ' ', y = 'Prosent', fill = '')  +
  theme_classic()

p6 <- ggplot(dp_t_post, aes(x = factor(Q17_6))) +
  geom_bar(aes(y = (..count..) / sum(..count..))) +
  scale_y_continuous(labels = scales::percent_format(accuracy = 1L)) +
  scale_x_discrete(labels = c('0', '1', '2', '3', '4', '5', '6', '7', '8', '9', '10' ), drop = FALSE) +
   labs(title = 'Sykkelverksted', x = ' ', y = 'Prosent', fill = '')  +
  theme_classic()
  
patchwork <- p1 + p2 + p3 +  p4 + p5 + p6
patchwork + plot_annotation(title = 'Villighet til å dele transportmidler', caption = 'Svarfordeling fra 0 = Ikke villig, til 10 = Villig')
```


### Avstand fra bolig til parkering

Spørsmål:  

>Noen foretrekker å kunne gå til skole, matbutikk, offentlige grøntområder, og kollektivtilbud på under 10 minutter, selv om det betyr at de har bilparkering mer enn 250 meter fra boligen.
Andre foretrekker å ha bilparkering like ved boligen, selv om det betyr at det er mer enn 10 minutter å gå til grøntområder, skole, matbutikk og kollektivtilbud. 
Om du måtte velge, hva foretrekker du?

```{r Q18}
dp_t_post <- dp_t_post %>% mutate(fill = case_when(Q18 %in% 1:5 ~ "Flertall",
                                          Q18 == 6 | Q18 == 12 ~ "Ikke medregnet",
                                          Q18 %in% 7:11 ~ "Mindretall")) 

plot <- ggplot(dp_t_post, aes(x = factor(Q18), fill = fill)) +
  geom_bar(aes(y = (..count..) / sum(..count..))) +
  scale_y_continuous(labels = scales::percent_format(accuracy = 1L)) +
  scale_x_discrete(labels = c('0', '1', '2', '3', '4', '5', '6', '7', '8', '9', '10', 'Vet ikke'), drop = FALSE) +
   labs(title = "Avstand til parkering", x = 'Svarfordeling fra 0 = Gåavstand til fasiliterer, til 10 = Parkering like ved bolig', y = 'Prosent', fill = '')  +
  theme_classic()
  
plot

```

I dette spørsmålet har de fleste gjort seg opp en helt klar mening.
Av de som har en preferanse er det `r round(sum((dp_t_post$fill=='Flertall') / (sum(dp_t_post$fill=='Mindretall')+(sum(dp_t_post$fill=='Flertall'))))*100, 0)` prosent som foretrekker gåavstand til skole, matbutikk, offentlige grøntområder, og kollektivtilbud på under 10 minutter, selv om det betyr at de har bilparkering mer enn 250 meter fra boligen.
`r round(sum((dp_t_post$fill=='Mindretall') / (sum(dp_t_post$fill=='Mindretall')+(sum(dp_t_post$fill=='Flertall'))))*100, 0)` prosent foretrekker å ha bilparkering like ved boligen, selv om det betyr at det er mer enn 10 minutter å gå til grøntområder, skole, matbutikk og kollektivtilbud. 

### Bilfritt nabolag

Spørsmål:

>Hva er din mening om at nabolaget der du bor skal være bilfritt område?

```{r Q19}
dp_t_post <- dp_t_post %>% mutate(fill = case_when(Q19 %in% 1:5 ~ "Flertall",
                                          Q19 == 6 | Q19 == 12 ~ "Ikke medregnet",
                                          Q19 %in% 7:11 ~ "Mindretall")) 

plot <- ggplot(dp_t_post, aes(x = factor(Q19), fill = fill)) +
  geom_bar(aes(y = (..count..) / sum(..count..))) +
  scale_y_continuous(labels = scales::percent_format(accuracy = 1L)) +
  scale_x_discrete(labels = c('0', '1', '2', '3', '4', '5', '6', '7', '8', '9', '10', 'Vet ikke'), drop = FALSE) +
   labs(title = "Bilfritt nabolag", x = 'Svarfordeling fra 0 = Motsetter seg, til 10 = Støtter', y = 'Prosent', fill = '')  +
  theme_classic()
  
plot

```

Av de som har en preferanse er det `r round(sum((dp_t_post$fill=='Flertall') / (sum(dp_t_post$fill=='Mindretall')+(sum(dp_t_post$fill=='Flertall'))))*100, 0)` prosent som motsetter seg at deres eget nabolag skal bli bilfritt område, mens
`r round(sum((dp_t_post$fill=='Mindretall') / (sum(dp_t_post$fill=='Mindretall')+(sum(dp_t_post$fill=='Flertall'))))*100, 0)` prosent ønsker det.

### Demokrati – hvem bestemmer?

Spørsmål:

>Noen mener at beboerne selv bør få bestemme om de skal ha bilfritt område i sitt nabolag, siden det er de som best vet hva som passer deres ønsker og behov. 
Andre mener at en slik beslutning må tas av kommunen, fordi de ser hva som er best ikke bare for nabolaget, men for kommunen i sin helhet. 
Hva mener du?

```{r Q20}
dp_t_post <- dp_t_post %>% mutate(fill = case_when(Q20 %in% 1:5 ~ "Mindretall",
                                          Q20 == 6 | Q20 == 12 ~ "Ikke medregnet",
                                          Q20 %in% 7:11 ~ "Flertall")) 

plot <- ggplot(dp_t_post, aes(x = factor(Q20), fill = fill)) +
  geom_bar(aes(y = (..count..) / sum(..count..))) +
  scale_y_continuous(labels = scales::percent_format(accuracy = 1L)) +
  scale_x_discrete(labels = c('0', '1', '2', '3', '4', '5', '6', '7', '8', '9', '10', 'Vet ikke'), drop = FALSE) +
   labs(title = "Demokrati -- Hvem skal bestemme", x = 'Svarfordeling fra 0 = Nabolaget skal bestemme, til 10 = Kommunen skal bestemme', y = 'Prosent', fill = '')  +
  theme_classic()
  
plot

```

Av de som har en preferanse er det `r round(sum((dp_t_post$fill=='Flertall') / (sum(dp_t_post$fill=='Mindretall')+(sum(dp_t_post$fill=='Flertall'))))*100, 0)` prosent som motsetter seg at deres eget nabolag skal bli bilfritt område, mens
`r round(sum((dp_t_post$fill=='Mindretall') / (sum(dp_t_post$fill=='Mindretall')+(sum(dp_t_post$fill=='Flertall'))))*100, 0)` prosent ønsker det.

Dette er også et eksperiment, hvor vi har bedt halvparten av deltakerne om å se for seg at det er flertall i nabolaget for bilfritt område men at kommunen er imot, og andre halvparten at det er flertall i nabolaget for, mens kommunen er imot.

Resultater av eksperimentet TBA.

### Redusere farten svært tettbygde strøk.

Spørsmål:

>Det har vært diskutert om fartsgrensen i alle tett befolkede gater bør senkes til 30 km/t. 
Hva mener du om det?

```{r Q21}
dp_t_post <- dp_t_post %>% mutate(fill = case_when(Q21 %in% 1:5 ~ "Mindretall",
                                          Q21 == 6 | Q21 == 12 ~ "Ikke medregnet",
                                          Q21 %in% 7:11 ~ "Flertall")) 

plot <- ggplot(dp_t_post, aes(x = factor(Q21), fill = fill)) +
  geom_bar(aes(y = (..count..) / sum(..count..))) +
  scale_y_continuous(labels = scales::percent_format(accuracy = 1L)) +
  scale_x_discrete(labels = c('0', '1', '2', '3', '4', '5', '6', '7', '8', '9', '10', 'Vet ikke'), drop = FALSE) +
   labs(title = "Redusere fart", x = 'Svarfordeling fra 0 = Motsetter seg, til 10 = Støtter', y = 'Prosent', fill = '')  +
  theme_classic()
  
plot

```
> Obs! Flere verdier med manglende observasjoner, som gjør at søylene kommer på feil plass. Jobber med saken.


Av de som har en preferanse er det `r round(sum((dp_t_post$fill=='Flertall') / (sum(dp_t_post$fill=='Mindretall')+(sum(dp_t_post$fill=='Flertall'))))*100, 0)` prosent som motsetter seg at deres eget nabolag skal bli bilfritt område, mens
`r round(sum((dp_t_post$fill=='Mindretall') / (sum(dp_t_post$fill=='Mindretall')+(sum(dp_t_post$fill=='Flertall'))))*100, 0)` prosent ønsker det.


## Endring i holdninger

<!--chapter:end:05-resultater-bilfriesoner.Rmd-->

# Oppsummering {#oppsummering}

## Viktigste funn

## Deltakernes evaluering

### Nytte av deliberativ meningsmåling
Spørsmål:

> På en skala fra 0 til 10, der 0 er «bortkastet tid», 10 er «ekstremt verdifullt» og 5 er nøyaktig i midten, hvor verdifullt var hver av de følgende delene for å hjelpe deg med å avklare dine synspunkter på sakene?

```{r Q85}
dp_t_post <- dp_t_post %>% mutate(fill = case_when(Q85_1 %in% 1:5 ~ "Mindretall",
                                          Q85_1 == 6 | Q85_1 == 14 ~ "Ikke medregnet",
                                          Q85_1 %in% 7:11 ~ "Flertall")) 
p1 <- ggplot(dp_t_post, aes(x = factor(Q85_1), fill = fill)) +
  geom_bar(aes(y = (..count..) / sum(..count..))) +
  scale_y_continuous(labels = scales::percent_format(accuracy = 1L)) +
  scale_x_discrete(labels = c('0', '1', '2', '3', '4', '5', '6', '7', '8', '9', '10', '   Vet\n  ikke' ), drop = FALSE) +
   labs(title = 'Gruppediskusjonene', x = ' ', y = 'Prosent', fill = '')  +
  theme_classic()

dp_t_post <- dp_t_post %>% mutate(fill = case_when(Q85_2 %in% 1:5 ~ "Mindretall",
                                          Q85_2 == 6 | Q85_2 == 14 ~ "Ikke medregnet",
                                          Q85_2 %in% 7:11 ~ "Flertall")) 
p2 <- ggplot(dp_t_post, aes(x = factor(Q85_2), fill = fill)) +
  geom_bar(aes(y = (..count..) / sum(..count..))) +
  scale_y_continuous(labels = scales::percent_format(accuracy = 1L)) +
  scale_x_discrete(labels = c('0', '1', '2', '3', '4', '5', '6', '7', '8', '9', '10', '   Vet\n  ikke' ), drop = FALSE) +
   labs(title = 'Informasjonsmaterialet', x = ' ', y = 'Prosent', fill = '')  +
  theme_classic()

dp_t_post <- dp_t_post %>% mutate(fill = case_when(Q85_3 %in% 1:5 ~ "Mindretall",
                                          Q85_3 == 6 | Q85_3 == 14 ~ "Ikke medregnet",
                                          Q85_3 %in% 7:11 ~ "Flertall")) 
p3 <- ggplot(dp_t_post, aes(x = factor(Q85_3), fill = fill)) +
  geom_bar(aes(y = (..count..) / sum(..count..))) +
  scale_y_continuous(labels = scales::percent_format(accuracy = 1L)) +
  scale_x_discrete(labels = c('0', '1', '2', '3', '4', '5', '6', '7', '8', '9', '10', '   Vet\n  ikke' )) +
   labs(title = 'Plenumsdiskusjonene', x = ' ', y = 'Prosent', fill = '')  +
  theme_classic()

dp_t_post <- dp_t_post %>% mutate(fill = case_when(Q85_4 %in% 1:5 ~ "Mindretall",
                                          Q85_4 == 6 | Q85_4 == 14 ~ "Ikke medregnet",
                                          Q85_4 %in% 7:11 ~ "Flertall")) 
p4 <- ggplot(dp_t_post, aes(x = factor(Q85_4), fill = fill)) +
  geom_bar(aes(y = (..count..) / sum(..count..))) +
  scale_y_continuous(labels = scales::percent_format(accuracy = 1L)) +
  scale_x_discrete(labels = c('0', '1', '2', '3', '4', '5', '6', '7', '8', '9', '10', '    Vet\n  ikke' ), drop = FALSE) +
   labs(title = 'Arrangementet som helhet', x = ' ', y = 'Prosent', fill = '')  +
  theme_classic()

patchwork <- p1 + p2 + p3 +  p4
patchwork + plot_annotation(title = 'Nytte av deliberativ meningsmåling', caption = 'Svarfordeling fra 0 = Bortkastet tid, til 10 = Ekstremt verdifullt, og hvor 5 = Nøyaktig på midten')
```
### 
Spørsmål:

> Og, i hvilken grad er du enig eller uenig i de følgende påstandene?

TBA

## Erfaringer

Korona-pandemien har gjort gjennomføringen av DEMOVATE-prosjektet svært utfordrende. 
Mye av ideen i prosjektet var å samle innbyggere fysisk til panel av ulik størrelse og varighet for å diskutere politisk viktige saker for kommunen. 
Gjennom dette ønsket vi å teste ut deliberasjonens betydning for synspunkter. 
Det er imidlertid også viktig at vi på den måten kan få tak i innbyggernes synspunkter og argument på en grundigere og mer dyptgående måte enn i en ordinær meningsmåling. 
Det sier seg selv at når fysiske møter ikke kunne arrangeres i stort sett hele prosjektperioden, har dette satt sitt preg på gjennomføringen og mulighetene for å høste erfaringer på de ønskete områdene. 
At vi har fått teste ut en gjennomføring av en deliberativ meningsmåling online, er likevel en viktig bonus som kan ha overførselsverdi både til senere opplegg i Bergen kommune og til andre kommuner. 
Vi vil her oppsummere noen av våre viktigste erfaringer fra arrangementet.

Personvernmessige utfordringer knyttet til lagring og overføring av data kom særlig i fokus i vårt opplegg. 
Det har dels å gjøre med at vi hadde samarbeidspartnere utenfor Europa underlagt annen regulering enn GDPR. 
Dette ble forsterket av usikkerhet knyttet til nylige dommer i EU-domstolen. 
Personvernmessige utfordringer har imidlertid også å gjøre med at bruken av digitale løsninger på området knyttet til deliberative samlinger der folk møtes og utveksler synspunkt over nettet, er nokså upløyd mark i Norge. 
Det viste seg å være et svært krevende arbeid å få dette på plass, et arbeid som krever mye kunnskap både når det gjelder personvern, databehandling og juss.
Å få utarbeidet gode rutiner og prosedyrer for databehandling og for gjennomføring av selve panelet vil være avgjørende for om denne typen panel skal la seg gjennomføre i fremtiden uten altfor mye forarbeide. 

Kontakten mot Skatteetaten som foretok uttrekk av adresser og mot Statistisk sentralbyrå for å få ytterligere informasjon om deltakerne (kjønn, alder, utdanning etc) har vi som forskningsinstitusjon rutiner for.
Det har i dette tilfellet gått etter planen, men dette er også tidkrevende og det krever god dokumentasjon og oppfølging fra første kontakt.

Utsending av og håndtering av invitasjoner tar også tid. 
Vi valgte å sende en postal invitasjon i utgangspunktet og en god del av dette arbeidet må gjøres manuelt. 
Det er tid- og kostnadskrevende. 
Den første purringen ble gjort postalt mens den siste ble gjort via sms og telefon. 
Det er et selvstendig poeng å rekruttere på en måte som treffer flest mulig av innbyggerne. 
Vi vurderte det til å være via brev. Dette kan vurderes annerledes i andre prosjekt med andre målsetninger, men også en rekruttering via epost, krever oppfølging i invitasjonsfasen og når purringer skal gjennomføres. 
Vi fikk lave responsrater både på undersøkelsen (13.4) og til panelet (5). 
Responsraten til undersøkelsen er ikke oppsiktsvekkende lav i forhold til det som kan være tilfellet i denne typen online surveys nå. 
Til selve panelet som er en nyvinning i norsk sammenheng visste vi ikke hva som kunne forventes når det gjaldt påmelding. 
Kanskje har korona-pandemien gjort det vanskeligere å rekruttere fordi folk føler seg frakoblet fra samfunnsmessige spørsmål, men det kan like godt være slik at pandemien har gjort det lettere å rekruttere. 
Folk ønsker gjerne å delta i noe som gir et inntrykk av fellesskap også om det avholdes digitalt. 
Det er hevet over tvil at den digitale kompetanse hos deltakerne var på et nivå som gjorde et online panel mulig sommeren 2021. 
Hvordan det hadde vært 2 år tidligere, er ikke godt å vite. 
Det er antakelig ikke en for spenstig hypotese å anta at kun et fåtall av de som deltok nå ville vært like komfortable med situasjonen da.

Gjennomføringen av selve den deliberative meningsmålingen gikk svært bra. 
Det var få tekniske problemer og dagsorden ble fulgt til punkt og prikke. 
Det var enkelt å få deltakere fra plenum og inn i grupper og vise versa. Svært lite tid gikk med til denne typen aktivitet.
Vi skulle kanskje vært noe rausere med pausene. 
Også i det digitale rommet trenger folk å koble av, hente påfyll med kaffe og trekke frisk luft. 

Tilbakemeldingene fra moderatorene er at gruppediskusjonene gikk best tidlig på dag og at det var noe tregere å engasjere folk etter lunsj. 
Dette kan ha med temaene (Dokken vs bilfrie soner) å gjøre. 
Eller det kan skyldes at to så pass omfattende saker på en dag kan bli utmattende for noen og enhver.
Kanskje kan begge deler ha spilt inn. 

Den første plenumssesjonen fungerte godt. 
Ekspertene hadde poengterte og gode innlegg som adresserte forslagene lagt fram i informasjonsmaterialet på en god måte. 
Det var mange og varierte spørsmål til dem. 
Vurderingen er at vi hadde satt av for liten tid til denne sesjonen. 
Tilbakemeldingen fra gruppene er at den påfølgende gruppesesjonen ble noe repeterende.
Kanskje kunne det vært brukt mer tid på plenum slik at gruppediskusjonen etter plenum kunne vært mer av det oppsummerende slaget.

I og med at opplegget etter lunsj fulgte samme opplegg, er erfaringene og vurderingene stort sett de samme. 
Plenumssesjonen her hadde noe mindre spørsmål fra gruppene, men det er viktig å understreke at alle gruppene hadde spørsmål til ekspertene som ble besvart. 
Tilbakemeldingen fra gruppene er at særlig den siste gruppesesjonen her var preget av lite diskusjon og engasjement. 
En lang og intens dag med mange inntrykk kan som nevnt være en like sannsynlig forklaring på dette som lite engasjement knyttet til temaet. 

Lærdommen fra denne deliberative meningsmålingen er dermed at online panel bør være noe mer konsentrert i tid, og dermed også når det gjelder antall sak som tas opp, enn det erfaringene fra fysiske slike panel tilsier. 
Når folk møtes fysisk har de feks kaffepauser og lunsj som gjør at deltakerne sees og møtes og får et annet forhold til hverandre i løpet av dagen som kan påvirke «samtalen».  
Selv om inntrykk er at det absolutt i noen av gruppene utviklet seg et godt gruppefellesskap også i det digitale rommet.

<!--chapter:end:06-oppsummering.Rmd-->

`r if (knitr:::is_html_output()) '
# Referanser {-}
'`

<!--chapter:end:07-referanser.Rmd-->

